【裁判字號】    99,上易,711
【裁判日期】    990430
【裁判案由】    竊盜等
【裁判全文】
臺灣高等法院刑事判決                 99年度上易字第711號
上  訴  人
即  被  告  甲○○
上  訴  人
即  被  告  乙○○
上列上訴人因竊盜等案件，不服臺灣桃園地方法院98年度易字第
813號，中華民國98年12月31日第一審判決（起訴案號：臺灣桃
園地方法院檢察署98年度偵字第2655號），提起上訴，本院判決
如下：
    主  文
上訴駁回。
    事實及理由
一、本案經本院審理結果，認第一審以上訴人即被告甲○○共同
    犯刑法第320條第1項之竊盜罪，累犯，判處有期徒刑9月；
    又共同犯刑法第320條第1項之竊盜罪，累犯，判處有期徒刑
    5 月，如易科罰金，以新臺幣1千元折算1日（諭知易科罰金
    部分係屬贅述）；又犯刑法第305條之恐嚇罪，累犯，判處
    拘役40日，如易科罰金，以新臺幣1千元折算1日。徒刑部分
    應執行有期徒刑1年。上訴人即被告乙○○共同犯刑法第320
    條第1項之竊盜罪，累犯，判處有期徒刑8月；又共同犯刑法
    第320條第1項之竊盜罪，累犯，判處有期徒刑4月，如易科
    罰金，以新臺幣1千元折算1日（諭知易科罰金部分係屬贅述
    ），應執行有期徒刑10月。核其認事用法及量刑均無不當，
    應予維持，並引用第一審判決書記載之事實、證據及理由（
    如附件）。
二、被告等上訴意旨略以：(一)被告甲○○部分：證人沈富有於原
    審證述案發經過，部分僅以「忘記」等語略過，使被告甲○
    ○喪失詰問之機會，事實上證人沈富有警詢及原審之供詞前
    後不一，顯與事實不符，且被害人即失主報案時間與證人沈
    富有舉發時間，何以如此緊湊，檢察官並未妥適調查。被告
    等平日因從事資源回收業務，始由被告甲○○購買吊桿後轉
    手謀利，而被告甲○○拆卸吊桿時，證人沈富有曾詢問何以
    在該處拆卸吊桿，被告甲○○告以係向劉信標購買，證人沈
    富有即聯絡劉信標確認此事，並同意被告甲○○在該處拆吊
    桿，被告甲○○非係見到證人沈富有後即行逃逸。至冷氣機
    等部分，係證人沈富有委請被告甲○○協尋找回，並非被告
    等竊取，且證人沈富有如係遭竊，應向轄區即平鎮市派出所
    報案，乃竟向被告管區即大溪鎮派出所報案，與常理不符。
    再恐嚇部分，通聯資料所載電話使用人並非被告甲○○，亦
    與被告甲○○無關，且被告甲○○當時向沈富有說：「我要
    把你咬死」，係指「在官司中要把沈富有說出來」，並無恐
    嚇之意思，因依一般經驗法則，如要恐嚇對方，不是說要打
    死，就是要殺死，怎可能會用要咬死之字眼云云。(二)被告乙
    ○○部分：伊係接到被告甲○○的電話，說他要向劉信標購
    買吊桿，就幫他租一部吊車過去，並未參與竊盜；至冷氣機
    、機車油箱部分，伊並未參與，且冷氣機、機車油箱何以會
    在伊家中，伊並不知道，警察搜索時伊不在現場云云。惟查
    ：(一)關於被告甲○○、乙○○竊取上開大貨車部分：被告等
    雖辯稱上開大貨車之吊桿係被告甲○○以5萬元之價格向劉
    信標購得云云。但被告甲○○於警詢、偵訊中供稱：伊係向
    綽號「金龍」之男子，以5萬元購買車號NG-602號大貨車的
    吊桿，劉信標不知情，亦沒有賣車子給伊等語（見98年度偵
    字第2655號卷第5、84頁）；於原審準備程序訊問時改稱：
    上開大貨車之吊桿，係伊於97年4、5月間，在中壢市○○道
    附近之輪胎行，向劉信標購買等語（見原審卷第71頁背面）
    ；於原審審理時改稱：97年5月25日早上10點多，劉信標來
    家裡找伊，說他家有1台報廢的吊車，後面的吊桿是好的，
    問伊是否要買，當時胡莫順也在伊家，乙○○則不在場，因
    為之前劉信標到伊家時，伊有看過他的吊車（大貨車），所
    以他當天問伊，伊就以5萬元的價錢向他購買，並拿2萬5千
    元的現金給劉信標，另持家裡的機車折扺剩下的款項等語（
    見原審卷第126頁背面），前後不一其詞，且被告乙○○於
    警詢時陳稱：車號NG-602號大貨車係劉信標以5萬元賣給甲
    ○○，伊有在場，也親耳聽見等語（見98年度偵字第2655號
    卷第22頁）；於原審審理時供稱：甲○○向劉信標買吊桿的
    時間，是伊等去載吊桿的前10天早上7點多（按即指97年5
    月15日早上7點多），甲○○、劉信標談買吊桿的地點是在
    伊朋友謝正文位於桃園家中達成共識，當天伊也在場，因為
    錢是伊出的。至於甲○○與劉信標談的內容詳情伊不知道，
    只知道要買吊桿，但沒有聽到要以多少金額購買，是甲○○
    要拿錢給劉信標時，才說以5萬元成交，甲○○跟伊借2萬5
    千元，剩下的說以他自己的越野機車折抵，伊有把2萬5千元
    借給他等語（見原審卷第130頁背面至132頁），彼等間對於
    被告甲○○究竟係於何時、地購買以及價金由何人支付等情
    ，亦有矛盾。再者，被告甲○○經原審質以究係於何時、地
    購入前揭大貨車吊桿時，改稱係遭警查獲前4、5個月（亦即
    97 年1月間），在輪胎行向劉信標購買云云（見原審卷第
    129頁反面），與被害人許來貴指稱該大貨車係於97年5月25
    日凌晨4時許遭竊等情不符。況證人劉信標於警詢陳稱：伊
    並未出賣車號NG-602號貨車予被告甲○○等語（見98年度偵
    字第2655號卷第36頁），被告甲○○、乙○○亦始終無法提
    出購買上開大貨車吊桿之證明，且被告甲○○如僅欲購買吊
    桿，何須大費周章，租用吊車（如被告乙○○所述），此亦
    與一般交易習慣不合，益證被告甲○○、乙○○所辯其等僅
    係購入上開貨車之吊桿，並未竊取車輛云云，均係事後卸責
    之詞，不足採信。至證人沈富有於原審對於案發經過，雖有
    證稱：「忘記」等語，但其因歷時較久，不復記憶，與常情
    無違，自不因其於警詢及原審之供詞有異，或因此使被告甲
    ○○喪失詰問之機會，即為有利於被告甲○○之認定。又被
    害人即失主報案時間與證人沈富有舉發時間即使相近，亦無
    礙於本院前開事實之認定，自無調查之必要。(二)關於被告甲
    ○○、乙○○竊取冷氣機及機車油箱部分：被告甲○○、乙
    ○○於97年5月25日上午10時許，在桃園縣平鎮市東勢里9鄰
    50號沈富有租用之農場內，共同竊取沈富有所有置放於該處
    貨櫃屋內之冷氣機、機車油箱等物之事實，業經證人沈富有
    於警詢及原審訊問中指稱其於前揭時、地發現放置於貨櫃屋
    內之冷氣機、機車油箱遭竊，當時甲○○、乙○○在現場，
    嗣並在乙○○住處門口發現遭竊之冷氣機，始報警處理等語
    在卷（見98年度偵字第2655號卷第61頁，原審卷第104頁反
    面），且該冷氣機、機車油箱等物，係於97年5月25日被告
    甲○○、乙○○拆卸上開大貨車吊桿當日失竊一節，亦為被
    告甲○○、乙○○所不否認（見原審卷第72、73頁），復有
    查獲前開贓物之現場照片6張、贓物領據1份在卷可按（見98
    年度偵字第2655號卷第73至75頁、第65頁），足認被害人沈
    富有遭竊之冷氣機、機車油箱，係被告乙○○、甲○○於上
    揭時、地共同竊取無疑。至被告甲○○雖辯稱前開冷氣機、
    機車油箱係證人沈富有委請其協尋找回，並非竊取，被告乙
    ○○辯稱伊未竊取沈富有之冷氣機、機車油箱云云，惟為證
    人沈富有所否認，且被告甲○○於警詢供稱：前揭冷氣機、
    油箱係離開農場2、3天後跟「阿祥」拿回來的等語（見98年
    度偵字第26 55號卷第6頁）；於偵查中供稱：冷氣機係在「
    小黃」家中找到的（見98年度偵字第2655號卷第83頁）；於
    原審訊問時改稱：冷氣機係在沈富有租用之農場隔壁住家找
    到云云（見原審卷第72頁），前後不一其詞，已見情虛。又
    前揭冷氣機、機車油箱等物，於97年5月26日上午10時許前
    ，即已放置於被告乙○○前揭住處一節，業經證人即被告甲
    ○○、乙○○之兄梁建明於警詢中陳述明確（見98年度偵字
    第2655號卷第49頁），乃被告甲○○辯稱其係在上開農場載
    運吊桿（即97年5月25日）事隔3、5天始尋獲等語（見原審
    卷第128頁背面），益見情虛。被告甲○○所辯非但前後矛
    盾，且與證人梁建明證述內容不一，要難採信。被告乙○○
    所辯，亦係推諉卸責之詞，不足採憑。至證人沈富有究係向
    轄區即平鎮市派出所報案或係向被告管區即大溪鎮派出所報
    案，均有個人之考量因素，尚難據此即認定其有誣指被告等
    犯罪情事，又被告乙○○於本件搜索時是否在場，與其是否
    成立犯罪無涉。(三)被告甲○○恐嚇部分：被告甲○○於97年
    5 月28日下午4時許，在臺灣地區某處，利用行動電話向沈
    富有恫稱：「幹你娘，若報案就要對你不利，要將你打死」
    等語，以加害生命、身體之事恐嚇沈富有，使沈富有心生畏
    懼，致生危害於安全之事實，業經證人沈富有於警詢及原審
    訊問時指訴在卷（98年度偵字第2655號卷第61頁、原審卷第
    105頁背面），且被告於原審準備程序訊問時亦供承：伊係
    向沈富有陳稱「你如果故意，我要把你咬死」等語（見98年
    度審易字第888號卷第99頁），參以被告甲○○係因本件竊
    盜案件，以電話與沈富有聯繫，是其為嚇阻沈富有對其為不
    利之陳述，乃出言恫嚇，並未逸脫一般經驗法則。又證人沈
    富有於警詢及原審訊問時證稱：其聽聞上開恫嚇之語確實感
    到害怕，心生畏懼等語，衡以一般人於聽聞上開危害生命、
    身體之恫嚇言語時，心生畏懼，亦與常情無違。被告甲○○
    前開所辯：伊未恐嚇沈富有，「我要把你咬死」意指「在官
    司中要把沈富有說出來」（見原審卷第82頁背面）云云，顯
    係避重就輕之詞，要難採信。再者，本院係認定被告甲○○
    利用行動電話向沈富有恫稱：「幹你娘，若報案就要對你不
    利，要將你打死」等語，並非認定被告甲○○以「你如果故
    意，我要把你咬死」等語恐嚇沈富有，是以被告甲○○辯稱
    依一般經驗法則，如要恐嚇對方，不是說要打死，就是要殺
    死，怎可能會用要咬死之字眼云云，即屬無據。又被告甲○
    ○既自承有以電話與沈富有聯絡，故即令通聯資料所載電話
    使用人並非被告甲○○或與被告甲○○無關，亦不足據為有
    利於被告甲○○之認定，被告甲○○執此爭辯，尚無足取。
    被告等上訴意旨，徒憑陳詞，指摘原判決不當，為無理由，
    胥予駁回。
據上論斷，應依刑事訴訟法第373條、第368條，判決如主文。
本案經檢察官吳茂松到庭執行職務。
中    華    民    國    99    年    4     月    30    日
                  刑事第五庭    審判長法  官  高明哲
                                      法  官  高玉舜
                                      法  官  林洲富
以上正本證明與原本無異。
不得上訴。
                                      書記官  邵淑津
中    華    民    國    99    年    5     月    3     日
附錄本案論罪科刑法條全文
刑法第320 條：
意圖為自己或第三人不法之所有，而竊取他人之動產者，為竊盜
罪，處5 年以下有期徒刑、拘役或5 百元以下罰金。
意圖為自己或第三人不法之利益，而竊佔他人之不動產者，依前
項之規定處斷。
前二項之未遂犯罰之。
刑法第305 條：
以加害生命、身體、自由、名譽、財產之事，恐嚇他人致生危害
於安全者，處2 年以下有期徒刑、拘役或300 元以下罰金。

司法院資訊處製作；財團法人民間司法改革基金會備份。
